臺灣高等法院民事判決
111年度上易字第664號
上  訴  人  陳俊維    
被上訴人    劉聖業  
            吳子駿  
            呂勝興  
共     同
訴訟代理人  王文宏律師
上列當事人間請求損害賠償事件，上訴人對於中華民國111年4月
8日臺灣臺北地方法院109年度訴字第7945號第一審判決提起上訴
，本院於111年11月29日言詞辯論終結，判決如下：
    主      文
原判決關於命上訴人給付被上訴人劉聖業逾新臺幣14萬元本息、
給付被上訴人吳子駿逾新臺幣16萬6667元本息、給付被上訴人呂
勝興逾新臺幣3萬7150元本息部分及該部分假執行宣告暨除確定
及調解成立部分外之訴訟費用裁判均廢棄。
上開廢棄部分，被上訴人在第一審之訴及假執行之聲請均駁回。
其餘上訴駁回。
第一、二審訴訟費用（除確定及調解成立部分外）由上訴人負擔
。
    事實及理由
一、被上訴人主張：原審被告林以軫（上訴後與被上訴人成立調
    解）、上訴人、原審被告楊蕓菲（在原審與被上訴人成立調
    解）分別為訴外人匯升國際有限公司(下稱匯升公司)經營之
    MeMe、Up直播平台(下稱直播平台)直播主（藝名：林萌）、
    工作組小編主管及小編，並以直播及設立林萌官方LINE帳號
    (下稱甲帳號)、私人LINE帳號（ID：000000000000，下稱乙
    帳號）之方式，由陳俊維、楊蕓菲透過甲帳號在網路交友平
    台先以林萌身分隨機尋找男網友聊天，再交換私人LINE帳號
    轉換到乙帳號繼續聊天，營造林萌與男網友交往之假象，並
    詐稱生病、欠債、遭遇槍戰、直播未達業績可能被強迫從事
    色情行業，需販賣卵子或頭髮籌款等，分別博得被上訴人劉
    聖業、吳子駿、呂勝興之愛慕與同情，並因此陷於錯誤，劉
    聖業自107年7月25日起至107年8月5日止陸續購買虛擬錢幣
    在直播平台贊助林萌，受有新臺幣（下同）42萬元之損害；
    吳子駿自107年9月2日起購買虛擬錢幣在直播平台贊助林萌
    ，受有50萬元之損害；呂勝興自107年7月17日起至107年9月
    7日止購買虛擬貨幣在直播平台贊助林萌，受有11萬4300元
    之損害，扣除楊蕓菲就其對劉聖業之賠償分擔額14萬元、對
    吳子駿之賠償分擔額16萬6667元、對呂勝興之賠償分擔額4
    萬元成立調解，劉聖業、吳子駿、呂勝興依序得請求上訴人
    與林以軫連帶給付28萬元、33萬3333元、7萬4300元等情。
    爰依民法第184條第1項、第185條規定，請求上訴人與林以
    軫連帶給付劉聖業28萬元，吳子駿33萬3333元、呂勝興7萬4
    300元，並均自110年5月5日起計付法定遲延利息（原審就此
    為被上訴人勝訴之判決，上訴人不服提起上訴。被上訴人在
    原審請求逾前述部分，非本院審理之範圍）。並答辯聲明：
    上訴駁回。
二、上訴人則以：伊為匯升公司小編主管，僅負責行政工作，使
    用LINE對楊蕓菲之「那天三個新客/紅線寄出/戀愛劇本昨天
    下/今天寄紅線」等訊息，回覆舉大拇指之貼圖，僅指示楊
    蕓菲寄出紅線，並無指示楊蕓菲等小編以「未達業績將遭經
    紀公司逼迫要與他人吃飯、陪睡、違約會遭經紀公司罰鉅額
    賠償、要賣卵子及頭髮」等不實訊息詐騙被上訴人。不能以
    伊與楊蕓菲間有管理關係，即認定伊參與詐騙。劉聖業在乙
    帳號與楊蕓菲討論尚缺23萬元虛擬錢幣係107年7月25日，其
    於同年月31日贊助價值42萬元之虛擬錢幣，與同年月25日受
    楊蕓菲詐騙並無因果關係；依吳子駿之知識程度，其應知悉
    在直播平台贊助直播主並無法供直播主從烏克蘭戰爭逃離，
    所為贊助係出於自由意志，與所受話術無因果關係；呂勝興
    贊助直播主之原因並非絕對出於受騙，尤其贊助多筆金額均
    在3000元至2萬1400元，其金額不高，難認出於受騙。伊並
    未取得任何被上訴人贊助之金錢，不構成共同侵權行為等語
    ，茲為抗辯。並上訴聲明：㈠原判決不利於上訴人部分廢棄
    。㈡上開廢棄部分，被上訴人在第一審之訴及假執行之聲請
    均駁回。
三、本院之判斷:
  ㈠被上訴人主張：林以軫為匯升公司經營之直播平台直播主，
    楊蕓菲為林以軫之工作組小編，上訴人為工作組小編主管。
    楊蕓菲受上訴人之管理及教授，先透過甲帳號以林萌身分在
    網路交友平台上隨機尋找男網友聊天，再交換私人LINE帳號
    轉換到乙帳號繼續聊天，並寄送以林萌名義製作之手寫信件
    、信物等，營造林萌與男網友交往之假象，再要求被上訴人
    購買虛擬錢幣，在林以軫以林萌之名直播時贊助虛擬禮物，
    使被上訴人陷於錯誤依要求為之，因此受有損害等情，有乙
    帳號對話內容（臺灣桃園地方法院109年度訴字第1415號卷〈
    下稱桃院卷〉第23-201、219-259、261-365頁、原審卷第295
    、297、343頁)、手寫信件及信物照片(桃院卷第209-211頁)
    、劉聖業刷卡儲值帳單、贊助紀錄(原審卷第99、101、319-
    322頁)、吳子駿付款紀錄(原審卷第345、347頁)、呂勝興信
    用卡帳單、虛擬幣儲值紀錄(原審卷第107-113、323頁)為證
    。且楊蕓菲因坦承前揭詐騙劉聖業、呂勝興之犯行，業經臺
    灣桃園地方法院109年度審易字第31號判決犯詐欺罪（原審
    卷第89-95頁）；上訴人亦涉犯詐欺罪（包括前揭詐騙劉聖
    業、呂勝興部分），經臺灣臺北地方檢察署檢察官提起公訴
    （109年度偵字第29721號，原審卷第231-271頁），並在臺
    灣臺北地方法院審理時（110年度原訴字第10號）認罪（原
    審卷第331-332頁），上訴人參與前揭詐騙被上訴人之行為
    ，應堪認定。
  ㈡數人共同不法侵害他人之權利者，連帶負損害賠償責任，民
    法第185條第1項前段定有明文。觀諸前揭證據內容，可知被
    上訴人在楊蕓菲寄送手寫書信或信物後，繼續在乙帳號內受
    楊蕓菲之不實戀愛言語迷惑，誤認已與林萌深陷戀情，故應
    林萌請求購買虛擬錢幣以贊助直播主林萌即林以軫。上訴人
    既負責管理、教授楊蕓菲等小編如何使受詐騙人感覺深陷戀
    情，及如何博取同情贊助直播主等不實話術，楊蕓菲並將誘
    騙被上訴人之進度回報上訴人，楊蕓菲及林以軫之獎金、薪
    水復來自於包含被上訴人贊助金額之抽成，上訴人即屬共同
    侵權行為人。上訴人抗辯未參與詐騙行為云云，應非可採。
  ㈢審酌被上訴人購買虛擬幣贊助林萌時，均在受騙誤認與林萌
    成為情侶後，且係在乙帳號內受楊蕓菲以不實話術騙取同情
    而為贊助。可認被上訴人購買虛擬錢幣贊助林萌，與上訴人
    、楊蕓菲、林以軫前開詐騙行為間具有相當因果關係。上訴
    人以被上訴人所為贊助、打賞有多種原因，或並非即時為之
    ，且金額與被索求間有落差等節，辯稱：被上訴人所為贊助
    或打賞與詐騙話術無因果關係云云，亦無可採。
  ㈣準此，上訴人與林以軫、楊蕓菲間彼此利用所分擔之行為，
    共同為詐騙被上訴人之不法行為，造成被上訴人受有損害，
    上訴人自應負共同侵權行為責任，應連帶賠償被上訴人。從
    而，被上訴人依據民法第184條第1項及185條規定，請求上
    訴人應連帶賠償上訴人，為有理由。
  ㈤被上訴人受上訴人、楊蕓菲、林以軫詐欺，劉聖業自107年7
    月起至8月止為林萌刷卡儲值12萬2000元，有信用卡消費明
    細表可證(原審卷第99頁)，另於107年7月31日在直播平台花
    費60萬5458點虛擬錢幣贊助林萌108艘遊艇等虛擬禮物（每2
    點虛擬錢幣價值1元，價值30萬2729元），有直播平台APP紀
    錄在卷可憑(原審卷第319-321頁)，其主張因此受有42萬元
    損失，核屬可採；吳子駿於107年9月至10月間付款購買虛擬
    錢幣後，在直播平台贊助林萌107萬7359點虛擬錢幣（價值
    約53萬8680元），有付款記錄、直播平台APP頁面截圖可稽
    （原審卷第347、351頁），其主張因此受有50萬元損害，核
    屬可信；呂勝興於107年7月起購買虛擬錢幣在直播平台贊助
    林萌11萬4300元，有刷卡紀錄在卷可參(原審卷第107-113頁
    )，其主張因此受有11萬4300元損失，亦屬有據。
　㈥債權人向連帶債務人中之一人免除債務，而無消滅全部債務
    之意思表示者，除該債務人應分擔之部分外，他債務人仍不
    免其責任；因連帶債務人中之一人為清償、代物清償、提存
    、抵銷或混同而債務消滅者，他債務人亦同免其責任，民法
    第276條第1項、第274條分別有明文規定。查，劉聖業、吳
    子駿、呂勝興前揭42萬元、50萬元、11萬4300元之損害係因
    林以軫、上訴人、楊蕓菲共同侵權行為而生，其應各分擔3
    分之1賠償額。楊蕓菲於原審就其分擔額與被上訴人成立調
    解（原審移調字第246號卷），經原判決認楊蕓菲應分擔賠
    償劉聖業之數額為14萬元、應分擔賠償吳子駿之數額為16萬
    6667元、應分擔賠償呂勝興之數額為4萬元，其中呂勝興部
    分雖超出3分之1，但對上訴人尚無不利且未據呂勝興聲明不
    服，可認上訴人及林以軫已在上開應分擔額額度內同免其責
    任。上訴人原仍應與林以軫連帶賠償劉聖業28萬元、吳子駿
    33萬3333元、呂勝興7萬4300元。但林以軫於111年11月29日
    亦與被上訴人成立調解，有調解程序筆錄在卷可參(本院111
    年上移調字第1051號卷第5-6頁)。林以軫與上訴人就被上訴
    人得請求之賠償金額內部分擔額為各2分之1，經被上訴人同
    意就林以軫應分擔額免除上訴人之責任（同上卷第5頁）。
    因此，上訴人應給付劉聖業14萬元（280,000÷2=140,000）
    ，給付吳子駿16萬6667元（333,333÷2=166,667），給付呂
    勝興3萬7150元（74,300÷2=37,150）。
  ㈦遲延之債務，以支付金錢為標的者，債權人得請求依法定利
    率計算之遲延利息。應付利息之債務，其利率未經約定，亦
    無法律可據者，週年利率為5%。給付無確定期限者，債務人
    於債權人得請求給付時，經其催告而未為給付，自受催告時
    起，負遲延責任。其經債權人起訴而送達訴狀，或依督促程
    序送達支付命令，或為其他相類之行為者，與催告有同一之
    效力。民法第233條第1項前段、第203條、第229條第2項分
    別定有明文。本件被上訴人請求上訴人賠償損害，係以支付
    金錢為標的，被上訴人於原審以110年3月29日民事準備二狀
    追加上訴人為被告，請求上訴人給付，該繕本於110年5月4
    日送達（原審卷第304之11頁），上訴人自110年5月4日起即
    負遲延責任，被上訴人請求自110年5月5日起計付法定遲利
    息，應屬有據。　
四、綜上所述，劉聖業、吳子駿、呂勝興依民法第184條第1項規
    定，依序請求上訴人給付14萬元、16萬6667元、3萬7150元
    ，及均自110年5月5日起至清償日止，按年息5%計算之利息
    ，為有理由，應予准許；逾此部分之請求，則無理由，應予
    駁回。從而，原審未及審酌被上訴人與林以軫成立調解，就
    超過上開應予准許部分，為上訴人敗訴之判決，尚有未洽，
    上訴意旨指摘原判決此部分不當，求予廢棄改判，為有理由
    ，爰由本院廢棄改判如主文第二項所示。至於上開應准許部
    分，原審為上訴人敗訴之判決，並無不合。上訴人仍執陳詞
    ，指摘原判決此部分不當，求予廢棄改判，為無理由，應駁
    回其上訴。
五、本件事證已臻明確，兩造其餘之攻擊或防禦方法及所用之證
    據，經本院斟酌後，認為均不足以影響本判決之結果，爰不
    逐一論列，附此敘明。
六、據上論結，本件上訴為一部有理由、一部無理由，依民事訴
    訟法第450條、第449條第1項、第79條，判決如主文。
中　　華　　民　　國　　111 　年　　12　　月　　13　　日
                  民事第十四庭
　　　　　　　　　    審判長法  官  周群翔 
　　　　　　　　　　　      法  官  周珮琦 
　　　　　　　　　　　      法  官  黃珮禎
正本係照原本作成。
不得上訴。
中　　華　　民　　國　　111 　年　　12　　月　　14　　日

　　　　　　　　　　　      書記官  陳柏惟